臺灣高等法院臺南分院民事裁定　　　　　　100年度抗字第7號
抗　告　人　王信雄
上列抗告人因與相對人中國信託商業銀行股份有限公司間聲請拍
賣抵押物強制執行事件，對於中華民國99年12月8日臺灣臺南地
方法院所為裁定（99年度執事聲字第171號），提起抗告，本院
裁定如下：
    主  文
抗告駁回。
抗告程序費用新臺幣壹仟元由抗告人負擔。
    理  由
一、抗告意旨略以：相對人係對本件所執行之台南市○○區○○
    段第1751之30、1751之31地號土地有抵押權，至於其上所建
    同段第537、537之l、735號建物即台南市後壁區頂安村106
    之10、106之11號房屋（即系爭房屋），則無抵押權存在。
    因系爭房屋係依法併付拍賣，且相對人對該併付拍賣之房屋
    ，於拍賣後之價金並無優先取償權利，則系爭房屋並非該抵
    押權效力所及，而司法院院字第1446號解釋、最高法院74年
    台抗字第227號判例所示意旨，均係指設定抵押權之不動產
    於抵押權設定後，所有權人與第三人訂立租賃契約，而執行
    法院認已影響於抵押權者，得依聲請或職權除去其租賃關係
    ，是縱將其中租賃關係予以引申至使用借貸關係，亦不可延
    伸至非有設定抵押權之不動產，而認有上開實務見解之適用
    ，並無疑義。即言之，本件系爭房屋非上開實務見解所得涵
    攝，執行法院尚非得對系爭房屋之使用借貸關係依聲請或依
    職權逕予以除去。原裁定不察除去系爭房屋使用借貸關係云
    云，顯有違誤，亦對伊之權益生有重大不利等語。併抗告聲
    明：(一)原裁定廢棄。(二)訴訟費用由相對人負擔。
二、按抵押權所支配者乃抵押權成立時，依抵押物當時狀態所得
    支配之交換價值，故於抵押權實行時，若有抵押物當時之狀
    態不同之情形存在，而此種情形如為抵押物正當用益之結果
    者，固屬抵押權人所需承受之風險。然若逾此範圍時，其因
    此影響抵押物之交換價值，即屬抵押權之妨害，自非抵押權
    人所應承擔。準此，抵押人於設定抵押權後，將不動產與第
    三人成立借貸契約或其他債之關係，若因抵押物有上開債之
    關係，而事實已影響抵押物之交換價值，且因未經執行法院
    除去之結果，拍定人對該依債之關係占有拍定不動產之人，
    反須以訴之方式除去，自當然會影響拍定價格。如因此造成
    拍定價格低於抵押權，即難謂對抵押權無影響。則於此情形
    ，抵押權人實行抵押權聲請拍賣抵押物時，依司法院院字第
    一四四六號解釋之旨趣，即得行使抵押權妨害除去請求權，
    而請求法院除去該使用借貸關係或其他債之關係。
三、經查：原法院97年度執字第91429號拍賣抵押物強制執行之
    標的即台南市○○區○○段1751-30、1751-31號土地，經相
    對人於民國86年4月15日設定登記新臺幣（下同）120,000,0
    00元之本金最高限額抵押權，抵押債權本金部分則達80,210
    ,048元，而系爭土地及其上537、537-1、735建號門牌號碼
    為後壁區頂安里106-10、106-11號建物查封，經原法院以底
    價2,570,000元，定期於99年8月18日進行第一次拍賣，而無
    人應買，勢需減價再拍賣，有拍賣公告、拍賣筆錄及土地、
    建物登記謄本、相對人聲請狀附原法院執行卷可稽，且經原
    法院敘明在卷，顯見此項使用借貸關係確已影響抵押權之實
    行，原法院事務官，乃准相對人之聲請除去其使用借貸關係
    ，自屬正當。原法院予以維持，亦無不當。抗告人猶執前詞
    指摘原裁定不當，為無理由，應予駁回。
四、據上論結，本件抗告為無理由，應依強制執行法第30條之1
    ，民事訴訟法第495條之1第1項、第449條第1項、第95條、
    第78條，裁定如主文。
中    華    民    國    100   年    4    月    11     日
                  民事第一庭    審判長法  官  丁振昌
                                      法  官  林永茂
                                      法  官  高明發
上為正本係照原本作成。
本裁定除以適用法規顯有錯誤為理由外，不得再抗告。如提再抗
告，應於收受送達後十日內向本院提出再抗告狀（須附繕本），
並繳納再抗告費新台幣一千元。
提起再抗告應委任律師或具有律師資格之人之委任狀；委任有律
師資格者，另應附具律師資格證書及釋明委任人與受任人有民事
訴訟法第466條之1第1項但書或第2項所定關係之釋明文書影本。
中    華    民    國   100    年    4     月    12    日
                                      書記官  王全龍
【附註】
民事訴訟法第495條之1第2項準用同法第466條之1第1、2項規定
：
(1)對於第二審判決上訴，上訴人應委任律師為訴訟代理人。但上
  訴人或其法定代理人具有律師資格者，不在此限。
(2)上訴人之配偶、三親等內之血親、二親等內之姻親，或上訴人
  為法人、中央或地方機關時，其所屬專任人員具有律師資格並
  經法院認為適當者，亦得為第三審訴訟代理人。
民事訴訟法第466條之2：
  上訴人無資力委任訴訟代理人者，得依訴訟救助之規定，聲請
  第三審法院為之選任律師為其訴訟代理人。